臺灣板橋地方法院刑事判決　　　　　　　94年度易字第1392號
公　訴　人　臺灣板橋地方法院檢察署檢察官
被　　　告　甲○○
　　　　　　　　　　　樓
上列被告因妨害兵役案件，經檢察官聲請以簡易判決處刑（94年
度偵字第9866號），本院認應適用通常程序審判，判決如下：
    主  文
甲○○無罪。
    理  由
一、按檢察官聲請以簡易判決處刑之案件，經法院認為有第451
    條之1 第4 項但書之情形者，應適用通常程序審判之，刑事
    訴訟法第452 條定有明文。本件公訴人以被告甲○○在偵查
    中供述及其他現存證據，足認其犯罪，聲請本院以簡易判決
    處刑，論以被告犯妨害兵役治罪條例第10條第3 項前段之罪
    ，依同條例第6 條第2 項科刑。惟經本院審理後，認被告應
    為無罪之諭知，因認有同法第451 條之1 第4 項但書規定之
    情形，不得逕以簡易判決處刑，應適用通常程序審判之，合
    先敘明。
二、公訴意旨略以：被告甲○○係後備軍人，原住臺北市○○區
    ○○街2 段191 巷25號5 樓（聲請書誤載為甲○○於88年6
    月16日前之設籍地址「臺北市大同區○○○路205 巷7 號」
    ），於民國93年3 月間遷出上開處所無故不依規定申報，致
    使臺北市後備司令部所發指定應於93年8 月18日前往臺北市
    北投區○○○路○ 段70號復興崗營區報到之精誠2308之03號
    教育召集令無法送達，案經臺北市後備司令部函送偵辦，因
    認被告所為，係犯妨害兵役治罪條例第10條第3 項前段之罪
    嫌，請依同條例第6 條第1 項（聲請書誤載為同條「第2 項
    」）科刑云云。
三、按公訴人認被告甲○○涉有上揭妨害兵役治罪條例罪之犯行
    ，無非以被告於偵查中之供述、教育召集令、臺北市後備司
    令部列管後備軍人查尋人口移送法辦年籍表、法務部戶役政
    連結作業系統查詢資料等證據為其論據。惟訊據被告甲○○
    堅決否認有上揭犯行，辯稱：伊戶籍原係與伊師母洪愛珠設
    籍在一起，因伊在外租屋居住，無法遷移戶籍，久未與洪愛
    珠聯絡，洪愛珠即將伊戶籍遷出，並未通知伊，伊並非故意
    遷移不報等語。
四、按犯罪事實應依證據認定之，無證據不得認定犯罪事實，刑
    事訴訟法第154 條第2 項定有明文。而所謂證據，係指足以
    證明被告確有犯罪行為之積極證據而言，該項證據須適於為
    被告犯罪之證明者，始得採為斷罪之資料（參照最高法院69
    年臺上字第4913號判例要旨）。又按認定犯罪事實所憑之證
    據，必須達於一般人均可得確信其為真實之程度，而無合理
    之懷疑存在時，始得據為被告有罪之認定，倘若犯罪事實之
    證明尚未達此一程度，仍有合理之懷疑存在，則應為被告有
    利之推定，仍不能遽為被告有罪之判斷，此亦為刑事訴訟法
    第154 條，犯罪事實應依證據認定之證據裁判原則，及因保
    障被告人權，無罪推定原則之所在（參見最高法院76年度臺
    上字第4986號判例、91年度臺上字第39號刑事判決等意旨）
    。經查，被告甲○○因自幼父母離異，乏人照顧在外遊蕩，
    而由洪愛珠攜回照顧，其後經洪愛珠徵得甲○○之父周明同
    意，將之送至育幼院（設於臺北縣新莊市○○路382 號），
    並由洪愛珠任其監護人，迄84年間甲○○高中畢業離開育幼
    院，無法繼續設籍在上址育幼院，即隨同洪愛珠設籍在臺北
    市○○○路205 巷7 號住處，惟其均在外租屋居住，至88年
    間洪愛珠退休後遷移至臺北市○○區○○街2 段191 巷25號
    5 樓，甲○○亦隨同遷籍至洪愛珠上址，嗣因經常有警察來
    查詢甲○○，且有信用卡繳費通知，洪愛珠久未聯絡到甲○
    ○，為避免牽連責任，乃依警察建議於92年10月30日逕將甲
    ○○戶籍自上址遷出，並未通知到甲○○，再經臺北市大同
    區戶政事務所以無法催告當事人於法定期間申辦遷出登記為
    由，於93年3 月1 日依法將甲○○戶籍逕為遷入該所地址等
    情，業據證人洪愛珠到庭結證明確屬實，並有臺北市大同區
    戶政事務所94年10月21日北市大戶逕字第09430957400 號函
    覆查明意旨及檢附相關資料在卷可稽，足見被告遷出上開設
    籍地址，係於不知情下由他人所為，遷出後又未及通知被告
    ，是被告上開所辯顯非虛詞，要難率認被告有意圖避免教育
    召集之犯罪故意。次查本件教育召集令送達之管區警員，送
    達時已查悉被告係於93年3 月1 日經臺北市大同區戶政事務
    所逕為遷入該所地址，惟僅查訪其父周明行蹤，並未至被告
    原設籍之上開臺北市○○街一址，向洪愛珠查訪被告行蹤，
    以行送達，此有偵查卷附之臺北市後備司令部列管後備軍人
    行方不明遷出未報移送法辦年籍表、警員94年1 月24日報告
    、臺北市政府警察局大同分局查訪紀錄表等可參，由此可見
    本件教育召集令送達程序亦未見完備，是本件教育召集令無
    法送達亦難可完全歸責於被告。綜上所述，尚難認被告有上
    揭犯行之故意，此外復查無其他積極證據足認被告確有上開
    犯行之犯罪意圖，是本件尚不能證明被告犯罪，自應為無罪
    判決之諭知。
據上論斷，應依刑事訴訟法第452 條、第301 條第1 項，判決如
主文。
本案經檢察官靳開聖到庭執行職務
中　　華　　民　　國　　94　　年　　11　　月　　30　　日
                刑事第六庭  審判長法  官  王  屏  夏
                                  法  官  王  偉  光
                                  法  官  彭  全  曄
以上正本證明與原本無異
如不服本判決，應於判決送達後10日內，向本院提出上訴狀
                                  書記官  梁  宜  庭
中　　華　　民　　國　　94　　年　　12　　月　　1 　日
